【裁判字號】    98,簡,452
【裁判日期】    981231
【裁判案由】    綜合所得稅
【裁判全文】
臺北高等行政法院判決
                                       98年度簡字第452號
原      告  甲○○
訴訟代理人  卓隆燁（會計師）
被      告  財政部臺灣省北區國稅局
代  表  人  乙○○
訴訟代理人  丙○○
上列當事人間綜合所得稅事件，原告不服財政部中華民國98年6
月26日台財訴字第09800246810 號（案號：第00000000號）訴願
決定，提起行政訴訟，本院判決如下：
    主  文
原告之訴駁回。
訴訟費用由原告負擔。
    事  實  及  理  由
一、事實概要：緣原告民國93年度綜合所得稅結算申報，經被告
    依據法務部調查局臺北市調查處（下稱臺北市調查處）及財
    政部臺北市國稅局（下稱臺北市國稅局）通報及查得資料，
    查獲原告漏報取自永達保險經紀人股份有限公司（下稱永達
    公司）薪資所得新臺幣（下同）654,000 元，及取自中安保
    險代理人有限公司（下稱中安公司）薪資所得2,026 元，乃
    歸課核定原告當年度綜合所得總額3,527,639 元，所得淨額
    2,749,621 元，發單補徵稅額131,110 元，並按所漏稅額19
    7,262 元處0.2 倍之罰鍰計39,452元。原告就核定取自永達
    公司薪資所得及罰鍰處分不服，申請復查，申經被告復查決
    定略以，查永達公司明知原告承租車輛係私人支出，與公司
    業務無關，卻自93年起向格上股份有限公司（下稱格上公司
    ）租賃車輛，由格上公司（出租人）、永達公司（承租人）
    及原告（保管人）於93年3 月11日共同簽署「公務車輛租賃
    契約」，租賃期間自93年3 月11日起至95年3 月10日止，俟
    原告與格上公司辦妥簽約及對保等事宜後，格上公司即檢附
    相關文件向永達公司財務部申請給付租賃車輛之保證金500,
    000 元及每月之租金54,500元，名義上該車輛係永達公司承
    租，惟每月車輛租金卻由公司自原告薪資中扣取給付，嗣租
    賃期滿時原告直接取得承租車輛之所有權，故本件實際係原
    告租賃及購買車輛，並非永達公司租賃車輛供原告使用，永
    達公司借租賃車輛之名義，將扣取薪資改以租金費用列報，
    以薪資淨額列報員工所得，對公司整體費用並不影響，以扣
    取薪資之方式幫助原告逃漏93年度綜合所得稅，經臺北市調
    查處及臺北市國稅局查獲，並經臺北市國稅局以永達公司填
    製之員工支付車輛租金薪資扣款彙整表核定原告短報93年度
    薪資所得654,000 元，有臺北市調查處96年1 月31日肆字第
    09643004620 號函、公務汽車申請暨使用切結書、公務車輛
    租賃契約、履約保證金約定書、車輛買賣契約書、和車公司
    銷售汽車開立之統一發票及員工支付車輛租金薪資扣款彙整
    表影本等資料可稽，原核定短報薪資所得654,000 元並無不
    合等由，駁回其復查之申請。原告不服，提起訴願，遭決定
    駁回，遂提起本件行政訴訟。
二、原告起訴意旨略以：
  (一)訴之聲明：
    1.訴願決定及原處分（含復查決定）均撤銷。
    2.訴訟費用由被告負擔。
  (二)有關核定漏報薪資所得654,100元部分：
    1.稅法上所稱之薪資所得，一般係指因僱傭契約所獲致之報
      酬，由於報酬純粹因為服勞務而獲致，勞務提供者本身不
      負工作成敗責任，因此原則上不須提供勞務以外之成本來
      完成工作。
      (1)按「個人之綜合所得總額，以其全年下列各類所得合併
        計算之：……第三類：薪資所得：凡公、教、軍、警、
        公私事業職工薪資及提供勞務者之所得：一、薪資所得
        之計算，以在職務上或工作上取得之各種薪資收入為所
        得額。二、前項薪資包括：薪金、俸給、工資、津貼、
        歲費、獎金、紅利及各種補助費。但為雇主之目的，執
        行職務而支領之差旅費、日支費及加班費不超過規定標
        準者，及依第4 條規定免稅之項目，不在此限。」為行
        為時（下同）所得稅法第14條第1 項第3 類第1 款及第
        2 款所明定。另按民法第482 條「稱僱傭者，謂當事人
        約定，一方於一定或不定之期間內為他人服勞務，他方
        給付報酬之契約。」規定，茲此，前揭所得法稅上所稱
        之薪資所得，應係指因僱傭契約所獲致之報酬，由於該
        報酬純粹係因為服勞務之獲致，勞務提供者本身不負工
        作成敗責任，因此原則上不須提供勞務以外之成本來完
        成工作，所得之金錢應全部列為所得，此參諸鈞院91年
        度訴字第5391號判決「稅法上所稱之『薪資所得』，一
        般均是指因『僱傭契約』所獲致之金錢報償，由於金錢
        純粹是因為勞務之提供而獲致，勞務提供者本身不負工
        作成敗責任，因此原則上不須提供勞務以外之成本來完
        成工作，所得之金錢應全部列為『所得』。而稅法上之
        『執行業務所得』則比較近似於因『承攬』或『委任』
        契約所獲致之報酬，由於此等報酬之取得，以特定工作
        完成為必要，除了勞務的提供外，還有其他成本之支出
        ，所以所得稅法第14條第1 項第2 類明定，在計算執行
        業務所得時，可以扣除『業務所房租或折舊、業務上使
        用器材設備之折舊及修理費，或收取代價提供顧客使用
        之藥品、材料等』成本，同時也可扣除『業務上雇用人
        員之薪資、執行業務之旅費及其他直接必要費用』，而
        以其餘額為所得額。這正是二者之區別。也因為上開之
        差異，執行業務之人因為工作性質之獨立性，幾乎不會
        只有單一之僱主，而領取薪資之人有二個以上之僱主反
        而極為罕見，但這只是一個現象的反應，而不應是分辦
        二者之關鍵性標準。」是證。
      (2)次按「保險業務員因為所屬公司招攬保險業務而發生之
        文具用品費、差旅費、郵電費、印刷費及廣告費、交際
        費、訓練費、交通及油料費等，依據現行所得稅法規定
        ，其屬保險公司之營業費用者，可由保險公司依營利事
        業所得稅查核準則有關規定檢據依費用性質核實列報，
        不宜約定由保險業務員自行吸收或負擔，並併同薪資給
        付，成為業務員薪資之一部分，而由保險公司逕以『薪
        資支出』科目列支。」乃財政部95年6 月28日台財稅字
        第09504063430 號函釋（下稱95年函釋）所明定。茲此
        ，凡屬營利事業之營業費用者，應依營利事業依營利事
        業所得稅查核準則有關規定列報，換言之，非屬薪資支
        出列報者，不應歸屬為員工薪資所得之一部分，要無疑
        義，且亦符前揭鈞院見解。
      (3)經查本件系爭公務車，乃原告任職之永達公司為協助業
        務員利於執行業務推展，規定處經理級以上人員或業績
        較優同仁（業務發( 拓) 展費之使用對象相同）得申請
        保管公務租賃車輛乙部，應屬原告招攬保險業務之必要
        工具，參酌財政部79年7 月4 日台財稅第790178955 號
        函釋：「至營業人租用汽車載運員工上下班，係屬購買
        供本業或附屬業務使用之勞務，其有關之進項稅額，除
        依上開規定不得扣抵外，應准予扣抵。」規定意旨，足
        資說明營利事業租賃車輛供公務使用而支付之租金係屬
        其必要之成本費用，此由財政部54台財稅發第0190號函
        釋「××公司因未備交通工具，經購買車票交由通勤員
        工搭乘交通工具之用，此種情形係因執行工作必須支付
        按實報銷之費用，免予合併薪資所得扣繳稅款。」規定
        亦是證。另按執行業務所得查核辦法第15條第2 項「執
        行業務者在其住所裝置之電話，或執行業務者之汽車，
        如係執行業務與家庭合用者，其相關費用以二分之一認
        列。」規定亦可資參採。是依前揭財政部95年函釋及
        鈞院見解，該支出係屬任職公司非薪資支出之營業費用
        ，自不應核認為原告之薪資所得。惟被告僅以每月車輛
        租金及保證金係由原告分別自薪資中扣取支付及匯付、
        公務汽車申請暨使用切結書、系爭車輛租金支出與費用
        核銷辦法流程不同及申請車輛等級不同等為由，臆測原
        告承租車輛係私人支出，與公司業務無關，有違改制為
        最高行政法院61年判字第70號判例：「認定事實，須憑
        證據，不得出於臆測，此項證據法則，自為行政訴訟所
        適用。」應予撤銷。
      (4)另依永達公司訂定之公務車輛租賃作業流程規定（本院
        卷第329 頁證物十），申請資格為現任處主管或達MDRT
        者（Million Dollar Round Table，即初年度（首年）
        業績達百萬美元且核准入圍該組織），月租金限額之規
        定，有副總為每月35萬元以下（不限台數）、協理為25
        萬元以下（不限台數）、處理經及3 倍以上MDRT人員為
        15萬元以下（限1 台）、未達3 倍MDRT人員為8 萬元。
        經查原告入圍2004年MDRT人員（本院卷第331 頁證物十
        一），申請每月54,500元租金之公務車，符合永達公司
        規定。
      (5)有關系爭公務租賃車輛租賃期滿之處理方式。依車輛租
        賃契約第三條保證金之約定：「承租人應於簽約時一併
        支付出租人如前所示之保證金，租賃期滿，車輛經出租
        人驗收取回後，保證金應扣除承租人應付而未付之費用
        後無息退還。」茲此，任職公司承租時支付約定之保證
        金，嗣後由出租人退還保證金（本院卷第331 頁證物十
        二），與一般租賃情形無異。至租賃期滿後出租人如何
        處理租賃車輛係屬另一交易，縱由原保管人或其關係人
        購回，或係基於對車況及性能之瞭解，或其價格低於中
        古車行情，要難謂與一般商業情形有違。
    2.租稅法所重視者，應為足以表徵納稅能力之實質的經濟事
      實，而非其外觀之法律行為或形式上之登記事項，對實質
      上相同經濟活動所產生之相同經濟利益，應課以相同之租
      稅。
      (1)按「涉及租稅事項之法律，其解釋應本於租稅法律主義
        之精神，依各該法律之立法目的，衡酌經濟上之意義及
        實質課稅之公平原則為之。」為稅捐稽徵法第12條之1
        第1 項規定，乃租稅法所重視者，應為足以表徵納稅能
        力之實質的經濟事實，而非其外觀之法律行為或形式上
        之登記事項，對實質上相同經濟活動所產生之相同經濟
        利益，應課以相同之租稅，此參諸司法院釋字第420 號
        解釋及最改制前行政法院82年度判字第2410號決亦有相
        同見解。
      (2)本件原告並無系爭所得，而被告仍核定公務車之租金支
        出為原告之薪資所得，源於保險業務員自保險公司取得
        之收入，在法律上究應定性為執行業務收入，依所得稅
        法第14條第1 項第2 類之規定，計算所得額，抑或應定
        性為薪資收入，依所得稅法第14條第1 項第3 類之規定
        ，計算所得額，謹就兩者差異舉例說明如附表一。
      (3)承上，基於租稅中立原則，不論採薪資所得或執行業務
        所得，對納稅義務人計入綜合所得總額應相同，此參諸
        財政部97年7 月18日台財稅字第09714531410 號函釋「
        自97年7 月1 日起，保險業務員與保險公司不具僱傭關
        係，由業務員獨立招攬業務並自負盈虧，公司亦未提供
        勞工保險、全民健康保險及退休金等員工權益保障者，
        其依招攬業績計算而自保險公司領取之佣金收入，得依
        所得稅法第14條第1 項第2 類規定，按減除直接必要費
        用後之餘額為所得額；保險業務員如未依法辦理結算申
        報，或未依法設帳記載及保存憑證，或未能提供證明所
        得額之帳簿文據者，可依本部核定一般經紀人之費用率
        計算其必要費用。」規定，足證財政部亦有相同見解。
      (4)惟被告於原告與永達公司具僱傭關係之下，執意將屬任
        職公司非薪資支出之營業費用（永達公司會計科目為「
        營業費用－租金支出」）核定為原告（即永達公司員工
        ）之薪資所得，扭曲原告之課稅所得，且未說明其認定
        該系爭支出非屬任職公司營業費用之理由，顯違反行政
        程序法之明確性原則，謹將其違誤之情及影響，以附表
        二說明之。
      (5)綜上，原告依財政部88年4 月1 日台財稅第881905663
        號函釋規定，自取自任職公司給付之報酬申報薪資所得
        ，並依前揭財政部95年函釋規定，未申報屬任職公司之
        營業費用，並無違誤。被告一方面認定原告與其任職公
        司具僱傭關係，另一方面將系爭屬招攬保險業務之成本
        認定為原告之薪資所得，似有違誤，應予撤銷。
    3.永達公司對原告等業務同仁之薪酬係採獎金制度，以各項
      績效計算之個人薪酬及組織報酬，而組織報酬係以支應歸
      屬利潤中心之各項必要業務費用，故原告薪資所得為（一
      ）個人薪酬及（二）組織報酬減除支應歸屬利潤中心之各
      項必要費用後餘額，二項之合計數。
      (1)查永達公司對原告等業務同仁之薪酬係採獎金制度（無
        固定之底薪），薪酬計算連結利潤中心制，先就各項績
        效（包括個人業績、組業績、處業績）之達成率，按不
        同成數及公式，計算初年度服務報酬及續年度服務報酬
        等個人薪酬部分，暨舉績報酬、達成報酬、超額報酬、
        推介報酬、組輔導報酬、處輔導報酬等組織報酬部分（
        本院卷第233 頁證物六），而組織報酬係用以支應此利
        潤中心之各項必要業務費用，如車位、影印機及公務車
        輛等租金、辦公用之各項文具、電腦耗材、印刷影印及
        書報雜誌等文具用品、郵資及通訊費用等郵電費、運費
        、交通及住宿等差旅交通、訓練費、設備修繕及維護等
        修繕費、廣告費用、餐敘、禮儀及饋贈等交際費、會議
        費、雜項購置、全員團康、聚餐活動等職工福利（本院
        卷第247 頁證物七），其結餘屬該利潤中心主管之激勵
        酬勞，是薪資所得包括個人薪酬及組織激勵酬勞。此乃
        以業務人員為主常見之經營模式之一，即係連結績效衡
        量與薪酬制度，為一有效啟發並激勵同仁士氣之法則，
        並合於人性化之管理機制。目前亦無因採利潤中心之經
        營模式，而將認屬營利事業之營運（業）費用應列入為
        員工薪資所得，而悖於租稅中性原則，未符合司法院釋
        字第385 號解釋意旨。謹就上開薪酬制度之說明圖示如
        附圖一。
      (2)承上，原告系爭年度薪資所得包括（一）個人薪酬：初
        年度服務報酬2,303,409 元及續年度服務報酬564,752
        元暨減除本項服務報酬之佣金支出161,286 元後，共計
        2,706,875 元，及（二）組織激勵酬勞：達成報酬等組
        織報酬共計2,805,771 元，減除支應利潤中心之各項業
        務發展費用2,516,478 元及公務車租金599,500 元後，
        餘額合計負310,207 元，故結算後薪資所得為2,396,66
        8 元（2,706,875 元+(-310,207元) ，請本院卷第281
        、317 頁詳證物八及證物九），此乃原告實際取自任職
        公司之薪資所得，並非先自任職公司取得包含服務報酬
        應負擔之佣金支出及利潤中心應負擔公務車租金等營業
        費用之金額5,673,932 元（2,303,409 元+564,752元+2
        ,805,771元），再由任職公司扣取屬服務報酬應負擔之
        佣金支出及利潤中心營業費用共計3,277,264 元（161,
        286 元+2,516,478元+ 599,500 元）。
    4.綜合所得稅原則上係採現金收付制，稱為收付實現原則，
      亦即綜合所得稅之核課，應僅對已實現之實際所得課稅，
      對於薪酬計算過程中，屬績效衡量因素且非屬受僱人實際
      領受之營業費用，不應涵蓋於受僱人之所得中。
      (1)按「我國營利事業所得稅，除非公司組織之營利事業外
        ，原則上均應採權責發生制；但綜合所得稅原則上則採
        現金收付制，稱為收付實現原則。亦即綜合所得稅之核
        課，應僅對已實現之實際所得課稅。……。是本件行為
        時之增資緩課股票於轉讓時，原則上應就面額部分作為
        轉讓時所屬年度之所得，申報課稅；但實際轉讓價格低
        於面額時，則以實際轉讓價格申報所得；此乃我國稅制
        對於個人綜合所得稅之課徵，係採收付實現原則之明證
        ，不容稅捐稽徵機關依據不實記載資料或臆測之詞，濫
        行課稅。」為最高行政法院93年判字第966 號裁判要旨
        ，準此，綜合所得稅之現金收付原則應僅對已實現之實
        際所得課稅，縱計算所得時係按員工擬制收入減除擬制
        費用支出方式表達，仍應以實際獲取金額認列為員工薪
        資所得，而非以擬制收入為員工薪資所得，參諸財政部
        對靠行制度之相關函釋（67年3 月25日台財稅第31997
        號函、71年12月10日台財稅第38935 號函、74年6 月21
        日台財稅第17954 號函、76年3 月2 日台財稅第757678
        5 號函、79年4 月3 日台財稅第790021143 號函、84年
        7 月20日台財稅第841636379 號函）規定，將靠行車主
        創造之營業收入擬制為車行之收入，又將靠行車主之費
        用支出擬制為車行之費用支出，而以靠行車主實際獲利
        擬制為車行給付予靠行車主之薪資所得，另最高行政法
        院97年判字第34號判決：「另外該合約書還同時約定，
        費用應交由志明公司報銷，而上訴人在原審法院提出之
        費用單據，被上訴人雖謂：『該等費用為志明公司報，
        上訴人不得主張』云云，但依上開函釋所示，若志明公
        司有申報上開費用，則在計算其支付予上訴人之擬制『
        薪資所得』時，仍應予以扣除。而此等費用申報之有無
        及金額多寡等事實，原審法院整以上二點，均未加以調
        查，即謂上訴人不得主張此等費用支出，同樣有判決不
        備理由之違法。」益證。
      (2)經查永達公司為協助同仁執行業務，特訂定車輛使用辦
        法，原告乃依該規定及公務車輛租賃作業流程向公司申
        請保管公務租賃車輛，由永達公司（承租人）、原告（
        保管人）及租賃車商（出租人）共同簽訂公務車輛租賃
        契約，由永達公司按期支付車輛租金，認列營業費用之
        車輛租金（請詳本院卷第389 頁證物十五），依前揭綜
        合所得稅現金收付基礎之收付實現原則及財政部95年函
        釋規定，系爭車輛租金不應再歸併核定為原告之薪資所
        得。換言之，原告系爭年度薪資所得包括（一）個人薪
        酬2,706,875 元，及（二）組織激勵酬勞310,207 元，
        故結算後薪資所得為2,396,668 元，此乃原告實際取自
        永達公司之薪資所得，依前揭收付實現原則，對於薪酬
        計算過程中，屬績效衡量因素且非屬受僱人實際領受之
        營業費用，不應涵蓋於受僱人之所得中。
    5.謹就被告「依實質課稅原則，核認本件永達公司藉租賃車
      輛名義，將扣取原告之薪資（即業務拓展費）654,000 元
      ，改以永達公司租金支出列報，系爭車輛租金654,000 元
      實質上係原告之薪資所得」之誤解之情，說明如下。
      (1)有關永達公司要求原告（保管人）簽訂「員工還款同意
        書」部分，即訴願決定書第7 頁第4 行以下所稱「依永
        達公司『公務車輛租賃作業流程』第4 款及第5 款規定
        ：『保證金匯入指定帳戶後，通知租賃車商進行簽約（
        公務車輛申請暨扣薪同意書及公務車輛租賃附屬契約）
        及對保等相關事宜。』及『租賃車商檢附【公務車輛申
        請暨扣薪同意書】及第3 款之【公司帳戶存款報告單】
        向總公司財務部申請保證金之支付。』可見，永達公司
        於扣取車輛租金前，仍須事先取得員工之同意。倘真如
        訴願人所稱『永達公司94年度係將業務拓展費（車輛租
        金）併同薪資發放，再將該公司先行墊付之業務拓展費
        （車輛租金）從發放與訴願人之傭酬內扣除』，則該公
        司就發放與員工之業務拓展費（車輛租金）部分，應有
        權逕予扣除，何須與員工另簽訂『員工還款同意書』，
        取得員工同意後始扣款？」
        經查任職公司訂定公務車使用辦法係為協助業務員利於
        執行業務推展，而規定處經理級以上人員或業績較績優
        同仁（與前揭業務發展費用之使用對象相同）得申請保
        管公務租賃車輛，供其推展業務使用，惟另一方面為避
        免申請使用公務車之業務員認為該公務車屬其應得之當
        然，而怠於執行業務推展，致每月依所推銷之保險契約
        數量計算之業務拓展費有低於原公務車申請時每月應付
        車輛租金，無法發揮任職公司提供公務車使用之效益，
        故任職公司與原告等業務員簽訂該同意書，約定自原告
        每月應領薪資款項中減除，以提醒原告等業務員須達成
        之最低業績標準，此係為兼顧激勵及責任而設計之內控
        制度，否則對於未申請使用公務車之業務員顯失公允，
        而影響任職公司整體業務進行。
      (2)有關系爭車輛租金支出與費用核銷辦法流程不同部分，
        即訴願決定書第7 頁倒數第11行以下所稱「依永達公司
        財務經理李忠約於臺北地檢署證稱『業務拓展費由員工
        檢具單據向公司申報後才發放，薪資則直接發放』及永
        達公司『公務車輛使用辦法』第7 條：『因使用公務車
        輛所衍生之油料、修繕或保養費用，得由使用人檢具合
        於營業稅法之單據報支【業務發展費用】。』可知，永
        達公司『業務拓（發）展費』係由員工檢具單據向永達
        公司申請，始由該公司發放與員工。倘系爭車輛租金支
        出確實為永達公司之業務拓展費用，何以獨系爭車輛租
        金支出係採『由永達公司先支付車商，再由員工之酬庸
        內扣除』之方式核銷，與其他業務拓展費採『由員工檢
        具單據向永達公司申請後，永達公司再發放予員工』之
        核銷方式迥異？」
        經查係因車輛租賃係由任職公司向租賃車商承租，理應
        由任職公司先支付予租賃車商，任職公司再依前揭「員
        工還款同意書」自欲支付予原告之未核銷之業務拓展費
        中扣除，如有不足扣除者，將請原告另行支付，致系爭
        車輛租金支出與費用核銷辦法規定之流程不同。
      (3)有關保證金及各期租金均由原告負擔部分，即訴願決定
        書第8 頁第6 行以下所稱「依永達公司『公務車輛租賃
        作業流程』第3 款規定：『業務同仁與租賃車商確認價
        位無誤後，自行將保證金款項，匯入公司指定帳戶，並
        填寫公司帳戶存款報告單。』可知，前開車輛保證金實
        質上係由訴願人出資而非永達公司負擔；又訴願人於簽
        訂租約時，除同意每月租金自其薪資中扣除外，並於租
        約第9 條明定：『連帶保證人與使用人之責任：（使用
        人亦為連帶保證人）：1 、連帶保證人願無條件連帶保
        證承租人依本約如期支付租金、出租人之一切代付費用
        、承租人及使用人違反本約時應付之損害賠償及違約金
        及遲延利息及其他一切債務。』是系爭租賃合約承租人
        之違約風險顯然已完全由訴願人所負擔」
        經查系爭車輛租賃支出由任職公司支付後，再自業務拓
        展費中扣抵，將未核銷之餘額併入原告薪資計算，乃任
        職公司電腦系統未立即更新而採行之便宜措施，不應依
        此核認各期租金實質係由原告負擔（如原告未申請保管
        公務車，該租金屬未核銷之餘額，係屬原告之薪資），
        此參諸地檢署檢察官偵察後之認定「永達公司於96年以
        前，係將業務拓展費併同薪資發放給員工，交通費係屬
        業務拓展費之一，車輛租賃費用係由永達公司統一支付
        車商，故申請使用公務租賃車之員工必須再將租賃費用
        繳回永達公司等情堪以認定。」益證。至保證金部分，
        因保證金性質係為落實保管人責任而收取，故由原告負
        擔亦無違常情。
    6.依行政程序法第9 條對於當事人有利情形應一律注意之規
      定，本件所涉案關事實（即公務車租金費用係屬招攬保險
      業務之必要費用），業經地檢署檢察官偵查終結認定不起
      訴處分，亦即系爭公務車租金屬招攬保險業務之必要費用
      ，是依財政部95年函釋規定，自不應歸入原告薪資所得。
      (1)按「依據行政法院32判字第19號判例『司法機關所為之
        確定判決，其判決中已定事項，若在行政上發生問題時
        ，則行政官署不可不以之為既判事項，而從其判決處理
        』之內涵，其所指之既判事項，乃指就特定之事實，已
        可依判決之主文或理由予以確定者而言。」為財政部61
        年02月25日台財稅第31698 號函釋（下稱61年函釋）核
        釋有案，即行政機關應尊重司法機關基於調查證據之程
        序認定之事實，始符法治原則，此觀諸財政部96年11月
        2 日台財訴字第09600301210 號訴願決定書「次按刑事
        訴訟法第260 條規定：『不起訴處分已確定或緩起訴處
        分期滿未經撤銷者，非有下列情形之一，不得對於同一
        案件再行起訴：……。』其修正理由一稱：『本法對於
        檢察官之起訴裁量權已有適當之內部及外部監督，對於
        不起訴處分已確定或緩起訴期滿未經撤銷者，自宜賦予
        實質之確定力。』可知檢察官所為之不起訴處分已確定
        者，具有實質之確定力，非但檢察官有其拘束效力（除
        有該條但書情形之一外，不得對於同一案件再行起訴）
        ，對於第三人亦應受實質確定力之拘束。另行政法與刑
        法雖畛域不同，構成要件各別，司法機關與行政機關可
        各本於權責依法審理認定，兩者並無必然關係，惟基於
        刑事司法機關（如地方法院檢察署）調查證據之程序，
        其認定事實須達到超越合理懷疑之程度，遠較行政機關
        調查證據為周延，則行政機關亦應尊重已生實質確定力
        之不起訴處分所認定之事實。」益證。
      (2)次按「認定事實，須憑證據，不得出於臆測，此項證據
        法則，自為行政訴訟所適用。」、「事實之認定，應憑
        證據，為訴訟事件所適用之共通原則。行政罰之處罰，
        雖不以故意為要件，然其違法事實之認定，要不能僅憑
        片面之臆測，為裁判基礎。」及「行政罰與刑罰之構成
        要件雖有不同，而刑事判決與行政處分，亦原可各自認
        定事實，惟認定事實須憑證據，倘無證據足資認定有堪
        以構成行政罰或刑罰要件之事實存在，即不得僅以推測
        之詞予人處罰，則為二者所應一致。」分別為改制前行
        政法院61年判字第70號、62年判字第402 號及75年判字
        第309 號判例意旨載有明文，本件案關事實（即公務車
        租金費用係屬招攬保險業務之必要費用）業經地檢署檢
        察官依調查證據之程序認定「永達公司業務人員傭酬，
        已包含所有業務拓展費用，全額列入薪資所得而非執行
        業務所得，因招攬保險業務而發生之業務發展費用理應
        列報公司營業費用，永達公司自業務人員薪資中調整，
        亦即車輛租金由員工傭酬中扣除，由租賃車商提供租金
        發票向永達公司請款，由永達公司統一支付車輛租金。
        難認被告有因此而使員工薪資名目減少而幫助該等員工
        逃漏個人綜合所得稅情事。」茲此，本件案關事實並非
        地檢署檢察官未確定事項，被告應從地檢署檢察官偵察
        終結不起訴處分書為依據，惟被告僅以「依行政罰法第
        26條規定，一行為同時觸犯刑事法律及違反行政法上義
        務規定，如經不起訴處分者，得依違反行政法上義務規
        定裁處之。是永達公司負責人吳文永涉嫌違反稅捐稽徵
        法第41條、第43條第1 項及商業會計法第71條第5 款等
        規定乙案，雖經臺北地檢署偵查終結不起訴處分，惟吳
        文永君之行為如同時有違反所得稅法或其他稅法上義務
        者，稅捐稽徵機關仍得依稅法規定裁處之。」為由，不
        以司法機關調查證據程序而認定之事實為依據，難謂與
        前揭財政部61年函釋及改制前行政法院32年判字第19號
        判例規定無違。
      (3)另按「納稅義務人以詐術或其他不正當方法逃漏稅捐者
        ，處5 年以下有期徒刑、拘役或科或併科新臺幣六萬元
        以下罰金。」及「教唆或幫助犯第41條或第42條之罪者
        ，處3 年以上有期徒刑、拘役或科新臺幣六萬元以下罰
        金。」分別為稅捐稽徵法第41條及43條第1 項規定，換
        言之，構成渠等要件須納稅義務人有發生逃漏稅捐之結
        果，始當為之，此有臺灣雲林地方法院96年度訴字第46
        0 號刑事判決足參，是本件案關地檢署檢察官偵察終結
        所為不起訴之處分，係納稅義務人（不論係永達公司及
        所屬員工）無發生逃漏稅捐之結果，又逃漏稅捐有二方
        式，其一為漏報所得，再者為虛報免稅額或扣除額（營
        利事業為虛報成本或費用），就本件而言，顯係無發生
        漏報所得之結果，非係因無積極證據認定有以詐術或其
        他不正當方法造成逃漏稅捐，而為不起訴之處分。且揆
        諸前揭改制前行政法院75年判字第309 號判例所稱司法
        機關與行政機關可各自認定事實，係因行政罰與刑罰之
        構成要件不同，倘構成要件相同者，自應依前揭財政部
        61年函釋及改制前行政法院32年判字第19號判例規定，
        即基於刑事司法機關（如地方法院檢察署）調查證據之
        程序，其認定事實須達到超越合理懷疑之程度，遠較行
        政機關調查證據為周延，則行政機關亦應尊重已生實質
        確定力之不起訴處分所認定之事實。惟訴願決定書僅以
        「行政罰與刑罰性質不同，構成要件有別，且各有其適
        用之領域，永達公司代表人吳文永雖經臺北地檢署以96
        年偵字第2347號不起訴處分書，認尚無積極證據足認其
        有犯罪嫌疑，應該不起訴處分有案，僅係就吳文永違反
        稅捐稽徵法第41條、第43條第1 項及商業會計法第71條
        第5 款等規定所為之刑事偵查訴追，與訴願人漏報系爭
        基於僱傭關係實質取得永達公司之所得（扣取系爭車輛
        租金654,000 元），應依法歸課所得稅及處罰，兩者性
        質不同，不生重複且無必然關係」為由，核系爭車輛租
        金係原告實質自永達公司取得之所得，難謂與前揭財政
        部61年函釋及改制前行政法院32年判字第19號判例無違
        ，況本項系爭為所得稅本稅，並非罰鍰（行政罰）部分
        ，訴願決定書援引行政罰與刑罰可各自認定事實，要有
        未洽。
  (三)有關罰鍰39,452元部分：
    1.依行政罰法第7 條規定，違反行政法上義務之行為，有出
      於故意或過失者，始得處罰，原告依任職公司開立之扣繳
      憑單申報，且以給付總額悉數列報，難謂有過失之情，應
      予撤銷。
      (1)按「納稅義務人已依本法規定辦理結算申報，但對依本
        法規定應申報課稅之所得額有漏報或短報情事者，處以
        所漏稅額2 倍以下之罰鍰。」固為所得稅法第110 條第
        1 項規定，惟按行政罰法第7 條第1 項規定，倘違反行
        政法上義務之行為，有出於故意或過失者，始應處罰，
        此參諸司法院釋字第275 號解釋文「人民違反法律上之
        義務而應受行政罰之行為，法律無特別規定時，雖不以
        出於故意為必要，仍須以過失為其責任條件。但應受行
        政罰之行為，僅須違反禁止規定或作為義務，而不以發
        生損害或危險為其要件者，推定為有過失，於行為人不
        能舉證證明自己無過失時，即應受處罰。」益證。
      (2)次按「納稅義務人有左列各項所得者，應由扣繳義務人
        於給付時，依規定之扣繳率或扣繳辦法，扣取稅款，並
        依第92條規定繳納之：二、機關、團體、事業或執行業
        務者所給付之薪資、利息、租金、佣金、權利金、競技
        、競賽或機會中獎之獎金或給與、退休金、資遣費、退
        職金、離職金、終身俸、非屬保險給付之養老金、執行
        業務者之報酬，及給付在中華民國境內無固定營業場所
        及營業代理人之國外營利事業之所得。」為所得稅法第
        88條第1 項第2 類規定。據此，如納稅義務人因職務上
        或工作上自機關、團體、事業或執行業務者取得之薪資
        所得，應由該機關、團體、事業或執行業務者依相關規
        定扣繳並通知納稅義務人薪資總額，以利納稅義務人申
        報綜合所得稅，縱自薪資所得中有扣付款項之情，應以
        扣付前之金額通知納稅義務人當年度之薪資所得金額，
        此參諸財政部68年05月24日台財稅第33363 號函釋「勞
        工薪資所得每月扣繳稅款之計算，係以每月在職務上或
        工作上取得之各種收入為所得額，亦即扣繳憑單中應填
        載之（薪資所得）給付總額。其由雇主自上項薪資所得
        中扣付之工會會費、職工福利金、交通費及保險費等，
        於計算扣繳稅款時，不得自薪資所得中減除。」規定意
        旨益證，是以本件原告依任職公司開立之扣繳憑單申報
        ，且以給付總額悉數列報，難謂有過失之情，應予撤銷
        。
      (3)另按「綜合所得稅納稅義務人依所得稅法第110 條規定
        應處罰鍰案件，有下列情事之一者，免予處罰：一、納
        稅義務人透過網際網路辦理結算申報，其經調查核定短
        漏報之課稅所得，符合下列情形：（二）屬納稅義務人
        依規定向財政部財稅資料中心或稽徵機關查詢，而該機
        關未能提供之所得資料。」為稅務違章案件減免處罰標
        準第3 條第2 項所規定，準此，倘納稅義務人就扣繳通
        報之所得，已向財政部財稅資料中心或稽徵機關查詢者
        ，且就該等機關提供之所得資料悉數申報者，倘因該等
        機關未能提供之所得資料，難謂納稅義務人有應注意、
        能注意而不注意之過失，得免依所得稅法第110 規定處
        罰。經查本件原告依任職公司開立之扣繳憑單申報薪資
        所得，且以給付總額悉數列報，參諸該規定意旨，亦難
        謂有過失，應免予處罰。
      (4)另觀諸稅務違章案件減免處罰標準第3 條第2 項規定：
        「綜合所得稅納稅義務人依所得稅法第110 條規定應處
        罰鍰案件，有下列情事之一者，免予處罰：一、納稅義
        務人透過網際網路辦理結算申報，其經調查核定短漏報
        之課稅所得，符合下列情形：（二）屬納稅義務人依規
        定向財政部財稅資料中心或稽徵機關查詢，而該機關未
        能提供之所得資料。」及其修正理由第四點：「納稅義
        務人利用網際網路辦理綜合所得稅結算申報，於近年來
        賡續推動下，納稅義務人普遍已有期待渠等依規定向稽
        徵機關查詢而取得之扣免繳憑單、股利憑單等所得資料
        應屬完整，並據以透過網際網路辦理結算申報。倘係因
        扣繳義務人、營利事業或信託行為之受託人未於規定期
        限內申報或未據實填報等由，造成稽徵機關提供之所得
        資料不完整，從而納稅義務人憑以透過網際網路辦理結
        算申報有短漏報課稅所得情事，似不宜歸責於納稅義務
        人。」足證納稅義務人因扣繳義務人未於規定期限內申
        報或未據實填報扣繳所得者，而納稅義務人就扣繳通報
        之所得業已悉數申報，仍有短漏報課稅所得者，難謂納
        稅義務人有應注意、能注意而不注意之過失，得免依所
        得稅法第110 規定處罰。經查本件原告依任職公司開立
        之扣繳憑單申報薪資所得，且業以給付總額悉數列報，
        揆諸前揭說明，難謂有過失之情，應免予處罰。
    2.另按行政罰法第24條規定「一行為不二罰」原則，有關扣
      繳稅款之扣取、繳納及填報等，既屬扣繳義務人之稅務責
      任，且臺北市國稅局已依法就違反扣繳義務科處罰鍰，自
      不應再就扣繳稅款部分計入漏稅額計算罰鍰：
      (1)按「一行為違反數個行政法上義務規定而應處罰鍰者，
        依法定罰鍰額最高之規定裁處。但裁處之額度，不得低
        於各該規定之罰鍰最低額（第1 項）。前項違反行法上
        義務行為，除應處罰鍰外，另有沒入或其他種類行政罰
        之處罰者，得依該規定併為裁處。但其處罰種類相同，
        如從一重處罰已足以達成行政目的者，不得重複裁處（
        第2 項）。一行為違反社會秩序維護法及其他行政法上
        義務規定而應受處罰，如已裁處拘留者，不再受罰鍰之
        處罰（第3 項）。」為行政罰法第24條所規定之一行為
        不二罰原則，且其應具憲法位階。（參諸司法院釋字第
        604 號解釋協同意見書「『一行為不二罰原則』又稱『
        禁止雙重處罰原則』，顧名思義，指就人民同一違法行
        為，禁止國家為多次之處罰，其不僅禁止於一行為已受
        到處罰後，對同一行為再行追訴、處罰，也禁止對同一
        行為同時作多次的處罰。我國憲法固然沒有『一行為不
        二罰原則』的明文，但是從法治國家所要求的法安定原
        則、信賴保護原則以及比例原則均可以得出同一行為不
        能重複處罰的要求。因而，『一行為不二罰原則』是一
        具有憲法位階的原理原則。」）
      (2)另就系爭車輛租金，如歸屬為薪資所得，則按所得稅法
        第114 條規定：「扣繳義務人有左列情事之一者，分別
        依各該款規定處罰：一、扣繳義務人未依第88條規定扣
        繳稅款者，除限期責令補繳應扣未扣或短扣之稅款及補
        報扣繳憑單外，並按應扣未扣或短扣之稅額處1 倍以下
        之罰鍰；其未於限期內補繳應扣未扣或短扣之稅款，或
        不按實補報扣繳憑單者，應按應扣未扣或短扣之稅額處
        3 倍以下之罰鍰。二、扣繳義務人已依本法扣繳稅款，
        而未依第92條規定之期限按實填報或填發扣繳憑單者，
        除限期責令補報或填發外，應按扣繳稅額處20% 之罰鍰
        。但最高不得超過二萬元，最低不得少於一千五百元；
        逾期自動申報或填發者，減半處罰。經稽徵機關限期責
        令補報或填發扣繳憑單，扣繳義務人未依限按實補報或
        填發者，應按扣繳稅額處3 倍以下之罰鍰。但最高不得
        超過四萬五千元，最低不得少於三千元。三、扣繳義務
        人逾第92條規定期限繳納所扣稅款者，每逾2 日加徵1%
        滯納金。」對扣繳義務人予以處罰，則納稅義務人已依
        扣繳憑單申報，自不宜再對納稅義務人予以處罰，以符
        前揭一行為不二罰原則暨前揭免罰規定。
      (3)經查本件扣繳義務人（即永達公司）業依臺北市國稅局
        97年6 月13日財北國稅中南綜所一字第0970213435號函
        規定，補繳稅款並補報扣繳憑單，且經臺北市國稅局依
        法就應補繳稅款處1 倍罰鍰在案，而原告（即納稅義務
        人）依任職公司掣發之扣繳憑單悉數申報所得，而致短
        漏報課稅所得，難謂非屬同一行為，是依前揭一行為不
        二罰原則，自不應再予處罰，此由前揭免罰規定之修正
        理由：「倘係因扣繳義務人、營利事業或信託行為之受
        託人未於規定期限內申報或未據實填報等由，造成稽徵
        機關提供之所得資料不完整，從而納稅義務人憑以透過
        網際網路辦理結算申報有短漏報課稅所得情事，似不宜
        歸責於納稅義務人。」益足為本件撤銷之參採。
      (4)再參諸稅捐稽徵法第44條規定：「營利事業依法規定應
        給與他人憑證而未給與，應自他人取得憑證而未取得，
        或應保存憑證而未保存者，應就其未給與憑證、未取得
        憑證或未保存憑證，經查明認定之總額，處5%罰鍰。但
        營利事業取得非實際交易對象所開立之憑證，如經查明
        確有進貨事實及該項憑證確由實際銷貨之營利事業所交
        付，且實際銷貨之營利事業已依法處罰者，免以處罰。
        」足證縱違章主體不同，仍應有一行為不二罰之適用。
        惟被告僅以「查扣繳義務人未依規定扣繳稅款與所得人
        漏報所得係屬二事，2 者違章主體不同，另未依規定扣
        繳稅款係依所得稅法第114 條規定處罰，而所得人漏報
        所得稅係依同法第110 條規定處罰，2 者處罰之法律依
        據亦不同」為由，核認無違反一行為不二罰原則情事，
        顯添加法律所無之限制，難謂與法無悖。
    3.退萬言步，縱如被告核定有短報薪資所得之情，須依前揭
      所得稅法第110 條第1 項規定處罰時，漏稅額應參照依該
      法條第2 項核定之「補徵應納稅額」計算，准予扣除系爭
      所得之扣繳稅額。
      (1)縱如被告按臺北市調查處見解核定有短報薪資所得之情
        ，須依前揭所得稅法第110 條第1 項規定處罰時，有關
        「漏稅額」之計算，揆諸同法條第2 項規定：「納稅義
        務人未依本法規定自行辦理結算申報，而經稽徵機關調
        查，發現有依本法規定課稅之所得稅者，除依法核定補
        徵應納稅額外，應照補徵稅額，處3 倍以下之罰鍰。」
        已依所得稅法第110 條第1 項規定辦理結算申報者，其
        「漏稅額」應不高於該法條第2 項未依規定辦理結算申
        報所核定之「補徵應納稅額」，始符憲法之比例原則。
        另查第2 項核定之「補徵應納稅額」，係依所得稅法第
        71條第1 項前段規定：「納稅義務人應於每年五月一日
        起至五月三十一日止，填具結算申報書，向該管稽徵機
        關，申報其上一年度內構成綜合所得總額或營利事業收
        入總額之項目及數額，以及有關減免、扣除之事實，並
        應依其全年應納稅額減除暫繳稅額、尚未抵繳之扣繳稅
        額及可扣抵稅額，計算其應納之結算稅額，於申報前自
        行繳納。」計算，得減除尚未抵繳之扣繳稅額，是依前
        揭論理原則，本件係已依法辦理結算申報，其漏稅額應
        參照第2 項之計算，准予減除應扣繳稅額，惟財政部賦
        稅署96年12月18日台稅一發字第09604554530 號函令規
        定：「如納稅義務人短漏報之所得於調查基準日前，業
        經扣繳義務人辦理扣繳者，於計算漏稅額時，自得減除
        系爭短漏報所得已繳納之扣繳稅款；否則即不得減除。
        」將致已申報者計算之「漏稅額」大於未申報者計算之
        「補徵應納稅額」，有違法律之比例原則，依憲法第17
        2 條命令不能牴觸憲法或法律原則之法令位階規定，應
        不予援用，原處分顯失附麗，應予撤銷。
      (2)末按「行政行為，非有正當理由，不得為差別待遇。」
        乃行政程序法第6 條所明定行政法之平等原則，此平等
        原則係自憲法第7 條規定而來，即禁止差別待遇原則，
        換言之，行政權之行使，不論在實體上或程序上，相同
        事件應為相同處理，非有合理之正當理由，不得為差別
        待遇；是對於案情相同之案件，應為相同之行政處分，
        方符行政程序法之要求，有最高行政法院93年判字第16
        11號判例：「事物的本質相同者，應作相同的處理，但
        事物的本質不同時，則應作不同的處理，方符合平等原
        則」益證。經查與本件相同案情（刻正鈞院98年度訴字
        第1567號審理中），被告於計算漏稅額時，業依規定扣
        除系爭所得之扣繳稅額並核定在案，迭經復查決定及訴
        願決定亦是認，惟本件被告另以「永達公司補辦扣繳稅
        款係於調查基準日之後」為由，核認原告計算漏稅額時
        ，不得減除該已依法繳納之扣繳稅額，顯與前揭行政程
        序法第6 條之平等原則及憲法賦予平等權有悖，應予撤
        銷。
三、被告答辯則以：
  (一)訴之聲明：
    1.駁回原告之訴。
    2.訴訟費用由原告負擔。
  (二)按「薪資所得：凡公、教、軍、警、公私事業職工薪資及提
    供勞務者之所得：一、薪資所得之計算，以在職務上或工作
    上取得之各種薪資收入為所得額。二、前項薪資包括：薪金
    、俸給、工資、津貼、歲費、獎金、紅利及各種補助費。」
    為行為時所得稅法第14條第1 項第3 類第1 款及第2 款前段
    所明定。次按「行政罰與刑罰之構成要件雖有不同，而刑事
    判決與行政處分，亦原可各自認定事實。」行政法院75年度
    判字第309 號著有判例。
  (三)原告93年度綜合所得稅結算申報，列報取自永達公司薪資所
    得2,396,668 元，嗣經臺北市調查處及臺北市國稅局查獲該
    公司短報原告薪資所得654,000 元，通報被告所轄桃園縣分
    局歸課綜合所得稅。原告主張本件係因永達公司經他人檢舉
    而受牽連，該公司已提起行政救濟，本件應暫緩作成復查決
    定，俟該案行政救濟確定後再行處理云云，查永達公司明知
    原告購買車輛係私人支出，與公司業務無關，卻自93年起向
    格上公司租賃車輛，由格上公司（出租人）、永達公司（承
    租人）及原告（使用人）於93年3 月11日共同簽署「車輛租
    賃契約」，俟原告與格上公司辦妥簽約及對保等事宜後，格
    上公司即檢附相關文件向永達公司財務部申請給付租賃車輛
    之保證金500,000 元及每月之租金54,500元，名義上該車輛
    係永達公司承租，惟每月車輛租金卻由公司自原告薪資中扣
    取給付，嗣租賃期滿時原告直接取得承租車輛之所有權，故
    本件實際係原告租賃及購買車輛，並非永達公司租賃車輛供
    原告使用，永達公司借租賃車輛之名義，將扣取薪資改以租
    金費用列報，以薪資淨額列報員工所得，對公司整體費用並
    不影響，以扣取薪資之方式幫助原告逃漏93年度綜合所得稅
    ，經臺北市調查處及臺北市國稅局查獲，並經臺北市國稅局
    以永達公司填製之員工支付車輛租金薪資扣款彙整表核定原
    告短報93年度薪資所得為654,000 元，有臺北市調查處96年
    1 月31日肆字第09643004620 號函、車輛租賃契約、車輛買
    賣統一發票及員工支付車輛租金薪資扣款彙整表影本等資料
    可稽。次查永達公司負責人吳文永，因違反稅捐稽徵法案件
    ，被臺北市調查處移送，經臺灣臺北地方法院檢察署檢察官
    96年度偵字第2347號不起訴處分，該不起訴處分書認定永達
    公司92至95年期間，公司員工使用公務車輛僅有余葡月、李
    峰寶、陳玉英、陳玉真及田敏薰等5 人於租期滿後買回車輛
    ，比例極低。惟查永達公司該年期間計有302 名員工依公務
    車輛使用辦法申請汽車租賃368 輛中，扣除未到期車輛35輛
    後，計有270 輛係由員工本人或關係人（配偶、父母、兄弟
    、姊妹等）買回，其比例高達占已到期車輛的81.08%，本件
    原告即屬本人買回，有地檢署檢察官96年度偵字第2347號不
    起訴處分書、臺北市國稅局編製之永達公司92至95年間員工
    租車到期移轉統計表及電子計算機統一發票可稽，則該不起
    訴處分書所認定之事實即屬有誤。次查系爭租賃車係由員工
    自行洽詢車商於確認車種、車價及分期付款期數後，將保證
    金款項（車價20% 或30% 等），匯入公司指定帳戶，車商再
    檢附相關文件，向永達公司申請保證金及每月租金給付，有
    該公司公務車輛使用辦法、公務車輛租賃作業流程及公務汽
    車申請暨使用切結書可稽，如永達公司所言，公司先將業務
    拓展費併同薪資發放後，再於支付營業費用時自業務拓展費
    中扣除，則扣除業務拓展費用後之金額即為原應發放之薪資
    為真，則該公司即可直接就員工薪資調整，何需要員工另書
    立公務汽車申請暨使用切結書，並簽立分期付款總額之保證
    票據，況該公司業務拓展費性質依該公司公務車輛使用辦法
    第7 條所載：「因使用公務車輛所衍生之油料、修繕或保養
    等費用，得由使用人檢具合於營業稅法之單據報支業務發展
    費用。」該公司負責人吳文永證稱：「業務員以業務拓展費
    的名目報支交通費，先前是用業務員加油的發票為依據報支
    。」及該公司財務部經理李忠約證稱：「永達公司業務拓展
    費之發放，係依員工業績計算……業務拓展費由員工檢具單
    據向公司申報後才發放。」其該公司將公務車輛所衍生之油
    料、修繕或保養及交通費依財政部95年函釋規定核屬為該公
    司因招攬保險業務而發生之必要費用，公司可依規定檢據依
    費用性質核實列報，不宜逕予計入保險業務員之薪資所得，
    概以薪資支出列報，惟若依原告所稱，公司於系爭年度將業
    務拓展費併同薪資發放，則本件自員工薪資項目扣除之車輛
    租金即為其所稱之公司業務拓展費（公司可核實認列之營業
    費用），依一般經驗法則，員工申請公務車輛，應會以最高
    等級之車輛承租，況且該公司公務車輛使用辦法也並無限制
    其員工之資格應申請何等級之車輛，惟查該公司92至95年期
    間，其員工依公務車輛使用辦法申請汽車租賃之車輛等級均
    有所不同，顯與常情不符，又查永達公司支付員工車輛費用
    ，係列在「營業費用- 租金支出」科目項下，既然每期租金
    支出金額係由員工自行洽詢車商於確認車種、車價及分期付
    款期數，在員工簽立公務車輛租賃契約及公務汽車申請暨使
    用切結書當下即確定，公司如認其車輛租金非員工之薪資，
    則又何以將租賃期間每月之租金併同薪資發放，再每月由員
    工薪資項目扣款，其主張顯有違常情。綜上，原查查得系爭
    車輛雖係以永達公司名義承租，惟每月車輛租金卻由公司自
    原告薪資中扣取給付，故本件實際係原告租賃車輛，並非永
    達公司租賃車輛供原告使用，以永達公司填製之員工支付車
    輛租金薪資扣款彙整表，核定原告短報93年度薪資所得為65
    4,000 元並無不合，請予維持。
  (四)有關原告主張本件相關事實業經地檢署檢察官偵查終結認定
    不處分，系爭費用自不應歸入原告薪資所得，及地檢署檢察
    官對系爭事項之認定與臺北市調查處不同，請依檢察署檢察
    官不起訴處分書審理並撤銷原核定乙節，查臺北市調查處以
    永達公司負責人吳文永君違反稅捐稽徵法及商業會計法相關
    規定，將其移送檢察署檢察官偵辦，雖經檢察署檢察官偵結
    以不起訴處分，惟系爭事項既經查明已如前述，依首揭行政
    法院判例，行政處分本應依查得之事實認定，不受刑事判決
    之拘束，併予敘明
  (五)至本件罰鍰部分，按「納稅義務人應於每年5 月1 日起至5
    月31日止，填具結算申報書，向該管稽徵機關，申報其上一
    年度內構成綜合所得總額……之項目及數額，以及有關減免
    、扣除之事實，並應依其全年應納稅額減除……扣繳稅額及
    可扣抵稅額，計算其應納之結算稅額，於申報前自行繳納。
    」「納稅義務人已依本法規定辦理結算申報，但對依本法規
    定應申報課稅之所得額有漏報或短報情事者，處以所漏稅額
    2 倍以下之罰鍰。」為行為時所得稅法第71條第1 項前段及
    第110 條第1 項所明定。次按「五、綜上，納稅義務人經發
    現短漏報屬應扣繳之課稅所得並應依規定裁罰之案件，其漏
    稅額計算之基準，應以鈞部82年11月3 日台財稅第82150145
    8 號函規定之調查基準日短漏報之所得，及已繳納之稅款為
    計算漏稅額之基準，如納稅義務人短漏報之所得於調查基準
    日前，業經扣繳義務人辦理扣繳者，自得減除系爭短漏報所
    得已繳納之扣繳稅款；否則即不得減除。」為財政部賦稅署
    96年12月18日台稅一發字第09604554530 號函所明釋。原告
    93年度綜合所得稅結算申報，短報本人薪資所得合計656,02
    6 元，原查按所漏稅額197,262 元處0.2 倍罰鍰39,452元。
    原告主張依所得稅法第88條第1 項第2 類規定，如納稅義務
    人因職務上或工作上自機關、團體、事業或執行業務者取得
    之薪資所得，應由該機關、團體、事業或執行業務者依相關
    規定扣繳並通知義務人薪資總額，以利納稅義務人申報綜合
    所得稅，縱自薪資所得中有扣付款之情，應以扣付前之金額
    通知納稅義務人當年度之薪資所得金額，此參諸財政部68年
    5 月24日台財稅第33363 號函「勞工薪資所得每月扣繳稅款
    之計算，係以每月在職務上或工作上取得之各種收入為所得
    額，亦即扣繳憑單中應填報之（薪資所得）給付總額。」規
    定意旨益證，是以本件原告依任職公司開立之扣繳憑單申報
    ，且以給付總額悉數列報，難謂有過失之情，罰鍰應予撤銷
    。另漏稅額之計算仍應依財政部73年9 月3 日台財稅第5905
    1 號函釋之規定計算，亦即系爭所得已依法繳納之扣繳稅款
    65,400元應予減除。又本件已處罰扣繳義務人，基於一行為
    不二罰原則，不應再就扣繳稅額計算罰鍰云云，查綜合所得
    稅之課徵採自行申報制，乃重在誠實報繳為前提，有所得即
    應課稅，為所得稅制之基本原則，是取有應稅所得者即應誠
    實申報。本件查得永達公司短報員工薪資所得已如前述，原
    告既有是項所得，依前開說明即應注意使之符合稅法之強行
    規定，原告應注意而不注意，致短漏申報，縱非故意，亦有
    過失，其短漏報自應論罰。次查本件原查於97年6 月13日以
    財北國稅中南所綜一字第097213435 號函通知永達公司補繳
    應扣未扣稅款並補報扣繳憑單，該公司雖已補繳稅款並補報
    扣繳憑單，惟永達公司補辦扣繳稅款係於調查基準日（96年
    4 月10日財北國稅審三字第0960217676號函請公司提示相關
    資料）之後，於計算漏稅額時，依前揭財政部賦稅署函釋規
    定，不得減除短報所得已繳納之扣繳稅款。至主張本件已處
    罰扣繳義務人，基於一行為不二罰原則，不應再就扣繳稅額
    計算罰鍰乙節，查扣繳義務人未依規定扣繳稅款與所得人漏
    報所得係屬二事，2 者違章主體不同，另未依規定扣繳稅款
    係依所得稅法第114 條規定處罰，而所得人漏報所得係依同
    法第110 條規定處罰，2 者處罰之法律依據亦不同，本件核
    無違反一行為不二罰原則情事。綜上，原處罰鍰並無違誤，
    請予維持。
四、經查：
  (一)按行為時所得稅法第14條第1 項第3 類第1 款及第2 款：「
    個人之綜合所得總額，以其全年下列各類所得合併計算之：
    ……第三類：薪資所得：凡公、教、軍、警、公私事業職工
    薪資及提供勞務者之所得：一、薪資所得之計算，以在職務
    上或工作上取得之各種薪資收入為所得額。二、前項薪資包
    括：薪金、俸給、工資、津貼、歲費、獎金、紅利及各種補
    助費。但為雇主之目的，執行職務而支領之差旅費、日支費
    及加班費不超過規定標準者，及依第4 條規定免稅之項目，
    不在此限。」；第71條第1 項：「納稅義務人應於每年5 月
    1 日起至5 月31日止，填具結算申報書，向該管稽徵機關，
    申報其上一年度內構成綜合所得總額或營利事業收入總額之
    項目及數額，以及有關減免、扣除之事實，並應依其全年應
    納稅額減除暫繳稅額、尚未抵繳之扣繳稅額及可扣抵稅額，
    計算其應納之結算稅額，於申報前自行繳納。」；第110 條
    第1 項：「納稅義務人已依本法規定辦理結算申報，但對依
    本法規定應申報課稅之所得額有漏報或短報情事者，處以所
    漏稅額2 倍以下之罰鍰。」。再按憲法第19條規定：「人民
    有依法律納稅之義務」，係指人民有依法律所定要件負繳納
    稅捐之義務或享減免繳納之優惠而言，此即所謂租稅法律主
    義。次按「涉及租稅事項之法律，其解釋應本於租稅法律主
    義之精神，依各該法律之立法目的，衡酌經濟上之意義及實
    質課稅之公平原則為之。」司法院釋字第420 號解釋闡明有
    案。再者，租稅規避與合法規劃節稅不同，節稅係依據稅捐
    法規所預定之方式，規劃減少稅捐負擔之行為，如申報列舉
    扣除額等以降低綜合所得淨額及應納稅額；反之，租稅規避
    則是利用稅捐法規所未預定之異常的或不相當的法律形式，
    意圖減少稅捐負擔之行為，亦即利用民法上私法自治，特別
    是契約自由原則，如有何不合常規之安排，不當為自己或他
    人規避或減少納稅義務，以減輕稅捐負擔，取得租稅利益，
    但實質上卻違反稅法立法者租稅負擔之意旨，兩者有顯著的
    不同。再按租稅法所重視者，應為足以表徵納稅能力之經濟
    事實，而非其外觀之法律行為，故在解釋適用稅法時，所應
    根據者為經濟事實，不僅止於形式上之公平，應就實質上經
    濟利益之享受者予以課稅，始符實質課稅及公平課稅之原則
    。又有關課徵租稅構成要件事實之判斷及認定，自亦應以其
    實質上經濟事實關係及所產生之實質經濟利益為準，而非以
    形式外觀為準，否則勢將造成鼓勵投機或規避稅法之適用，
    無以實現租稅公平之基本理念及要求。復因課稅對象的經濟
    活動複雜，難以法律加以完整規定，故為實現衡量個人之租
    稅負擔能力而課徵租稅之租稅公平主義，並防止規避租稅而
    確保租稅之徵收，在租稅法之解釋及課稅構成要件之認定上
    ，如發生法律形式、名義或外觀與真實之事實、實態或經濟
    負擔有所不同時，則租稅之課徵基礎，應著重於事實上存在
    之實質，此為租稅法學通稱之實質課稅原則之意涵。
  (二)本件原告93年度任職於永達公司，先由原告以使用人名義於
    93年3 月1 日與格上公司簽訂「租購協議書」，再由永達公
    司於93年3 月30日與格上公司簽訂「車輛租賃契約」，約定
    由格上公司出租汽車1 輛（廠牌型式：BENZ 190L 、排氣量
    ：1,900C.C. 、車輛牌價：1,630,000 元、牌照號碼：DD－
    7976）予永達公司，每月租金為54,500元，車輛保證金為50
    0,000 元，租賃期間自93年3 月11日起至95年3 月10日止，
    並由原告簽立「公務汽車申請暨使用切結書」，擔任車輛保
    管人，實際使用及保管系爭車輛。另原告於簽訂租約時，除
    同意每月租金54,500元自其薪資中扣除，其作業方式，係由
    永達公司先行墊付予格上公司，並以「營業費用－租金支出
    」科目列帳後，再按月從原告薪資中扣取，並以應發放之薪
    資總額扣除車輛租金後之淨額，列報原告之薪資費用。
    又本件租期於95年3 月10日屆滿，原告已於同年月8 日支付
    與保證金同額之500,000 元予格上公司買受該車，以上事實
    有永達公司公務車輛租賃作業流程、公務汽車申請暨使用切
    結書及公務車輛租賃附屬契約、格上公司開立買受人為原告
    之電子計算機統一發票等附於原處分卷可稽，原告對於上開
    事實之外觀亦未爭執。經查，稽之前揭公務汽車申請暨使用
    切結書亦約定：「本人遵照政府相關法令、交通法規及租賃
    契約之規定，以善良管理人之注意保管使用公務汽車，保管
    使用期間若有任何違反交通違規之費用，概由本人全責負擔
    ，並得自本人薪資中全額抵扣；…」（見原處分卷第11頁）
    ，及前揭由原告自行與格上公司訂立之租購協議書載明：「
    ．…二、租期內，若標的車輛全損時，甲方（即原告）應以
    繳清方式處理，另若標的車輛失竊時，甲方除負擔自付額外
    ，並應補償因出險理賠而保險公司不退還之未到期保險費損
    失予乙方。三、甲方於付清原租約期滿所應付之款項後，乙
    方應協助辦理車輛過戶事宜，相關費用由甲方負擔。」等約
    定（見原處分卷第16頁）。足證有關汽車租賃之承租人主要
    義務包括租金之支付及汽車之保管責任，均由名義上為保管
    人之原告負擔；而屬於承租人之權利即租賃物之使用，亦同
    樣由原告行使，且原告也與格上公司預約於租期屆滿時將購
    買系爭車輛。亦即本件汽車租賃關係實際上由原告立於承租
    人之地位，僅形式上以永達公司為名義承租人而已。
  (三)再查，永達公司涉嫌以汽車租賃方式協助員工逃漏鉅額所得
    稅及虛報進項稅額案件，係經台北市調查處循線查獲後，分
    別將涉及補稅裁罰之行政事件以96年1 月31日肆字第096430
    04620 號函送台北市國稅局續行處理；涉及違反稅捐稽徵法
    之刑事責任則以永達公司負責人吳文永為犯罪嫌疑人移由台
    北地檢署偵辦。有關稅務部分之行政事件，再經由台北市國
    稅局發交所轄中南稽徵所，中南稽徵所除承辦轄區之職權事
    項外，並通報其他各國稅局辦理轄區內永達公司員工逃漏所
    得稅部分之補稅裁罰事件。相關後續事件之處理結果，除吳
    文永所涉違反稅捐稽徵法罪嫌，經台北地檢署於97年10月17
    日以96年度偵字第2347號為不起訴之處分外；其餘稅務事件
    ，分別經台北市國稅局以永達公司自92年7 月至95年12月間
    無進貨事實虛報進項稅額，予以補徵18,384,975元，裁罰55
    ,154,925元；吳文永為該公司負責人則因違反92年至95年之
    扣繳義務，予以裁罰45,576,055元；另通報歸課員工92年至
    95年度之薪資所得為455,760,525 元（因而產生爭議之訴訟
    於本院已有數10件，本件即屬其中1 件）。以上有台北市調
    查處96年1 月31日肆字第09643004620 號函附於原處分卷第
    29頁、台北地檢署檢察官96年度偵字第2347號不起訴處分書
    附於本院卷第133 頁，另本院另案以98年度訴字第1567號受
    理同屬永達員工之林祺欽以同一模式脫漏95年度綜合所得稅
    之行政訴訟，向台北市國稅局查詢案件調查情形，經該局以
    98年11月16日財北國稅法一字第0980263407號函復並檢附永
    達公司、吳文永所為復查之決定書附於該案卷二第223 頁以
    下可憑。又查，台北市國稅局前開公函檢附資料附件2.係源
    自台北市調查處所查扣永達公司員工自行出具之業務連繫表
    計24張，內容均為關於員工申請租賃車輛之事項，其用語有
    「購車節稅」、「租購車輛」、並有租金自薪資中扣除、提
    前清償購車餘款、本人還款計畫等文句（此部分關係檢舉人
    資料，該案另予彌封外放）。由此內部簽呈之文義，足明員
    工之真意係自行出資以先租後買之方式購車，並規避稅負。
    末查，台北市國稅局陸續於97年8 月20日向各出租公司查證
    永達公司以上開方式承租車輛期滿後由員工或關係人（配偶
    、父母、兄弟、姊妹等）買回之情形，結果計有302 名員工
    依公務車輛使用辦法申請汽車租賃368 輛中，扣除未到期車
    輛35輛後，已有270 輛係由員工本人或關係人買回並過戶，
    其比例高達占已到期車輛的81.08%，此有台北市國稅局以前
    開公函檢附之查詢公文及據以編製之永達公司92至95年間員
    工租車到期移轉統計表附於該案卷二第251 頁以下可憑，此
    經本院調閱該案卷宗甚明。
  (四)綜合上開查證情形，永達公司員工自始有意自行出資租車，
    屆期或未屆期而提前買回車輛，乃立於權利義務之當事人所
    為之經濟安排，永達公司僅出面充任為承租人並辦理名義上
    應經手之事務，且參與之員工多達302 人，顯係一計畫性事
    務。本件原告亦為永達公司之一員，其於本件車輛之租賃關
    係中，實際承擔承租人之權利義務，卻由不使用車輛、不支
    付租金之永達公司為承租人，自屬不合常規之經濟安排，其
    中因永達公司藉租賃車輛之名義，將扣取薪資改以租金費用
    列報，以薪資淨額列報員工所得，對公司整體費用並不影響
    ，惟其列報薪資之結果使原告逃漏相當於租金金額之薪資所
    得，自屬租稅規避，被告依實質課稅原則，以本件實質之經
    濟關係，核定原告短報93年度薪資所得654,000 元，並無違
    誤。又原告為系爭車輛之實質承租人，全程參與相關之契約
    訂定，並出具員工還款同意書同意租金自其每月應領薪資中
    扣除，其對於該租金原屬其薪資之一環自屬明白，而永達公
    司於本件帳載情形使原告當年度短報等同於租金金額之薪資
    所得，原告對此結果自具有明知並有意使其發生之故意，從
    而被告加計原告當年度其他漏報之所得，按所漏稅額197,26
    2 元處0.2 倍之罰鍰計39,452元，係已考量原告違章程度所
    為之適切裁罰，經核並無不合。
  (五)原告雖主張有關吳文永違反稅捐稽徵法之刑事責任已經檢察
    官為不起訴處分，理由中稱難以認定吳文永有使員工薪資名
    目減少而幫助該等員工逃漏個人綜合所得稅情事，故被告應
    尊重此偵查結果，不應補稅裁罰云云。惟本院依職權調閱上
    開98年度訴字第1567號案所調得之偵查卷宗，檢察官不起訴
    處分理由，係以證人永達公司財務部經理李忠約及會計呂貴
    琴之證詞，及帳載情形為據；惟對於諸多檢舉人及不利於吳
    文永之證人於台北市調查處所為證述指車輛租金係自薪資扣
    取之實質關係均未採酌（事涉檢舉人及偵查不公開原則，茲
    不予引用證詞詳細內容），亦未說明其不予採信之理由，對
    於證人李忠約所稱業務發展費之意義為何亦未深究；又依據
    台北市調查處回復該署之97年9 月30日肆字第09743136830
    號函，指租滿買回租賃車輛之員工僅有5 人，比例極低云云
    ，顯與前揭台北市國稅局查證結果大相逕庭。足信該偵查結
    果非無新事實、新證據，亦非無有重啟偵查之可能。原告主
    張地檢署檢察官刑事偵查程序遠較行政機關調查證據為周延
    ，被告應尊重已生實質確定力之不起訴處分所認定之事實，
    自難成立。
  (六)原告又主張財政部95年6 月28日台財稅字第09504063430 號
    函釋「保險業務員因為所屬公司招攬保險業務而發生之文具
    用品費、差旅費、郵電費、印刷費及廣告費、交際費、訓練
    費、交通及油料費等，依據現行所得稅法規定，其屬保險公
    司之營業費用者，可由保險公司依營利事業所得稅查核準則
    有關規定檢據依費用性質核實列報，不宜約定由保險業務員
    自行吸收或負擔，並併同薪資給付，成為業務員薪資之一部
    分，而由保險公司逕以『薪資支出』科目列支。」，及台北
    市國稅局於前揭吳文永所涉刑案為檢察官偵查時，曾就檢察
    官之函詢，以96年6 月5 日財北國稅審二字第0960201843號
    函復，略為：「…四、保險經紀公司之員工，如為所屬公司
    招攬業務而以公司名義購置車輛（即車輛所有權登記為公司
    之財產），則其分期給付車商之價金，係公司取得該資產代
    價之部分，自非屬保險經紀公司之營業費用。該公司應以該
    資產之實際成本，按所得稅法及查核準則規定之方法以及耐
    用年數計提折舊。另該員工如係以公司名義租賃車輛，其分
    期給付車商之租金（不含保證金），得依查核準則第74條第
    3 款第2 目之5 規定認屬為交通費，依首揭財政部95年函釋
    規定，應由保險經紀公司檢據核實列報，尚不宜約定由保險
    業務員自行吸收或負擔。至員工如以員工自己名義租購車輛
    ，則該扣付款應視為員工基於僱傭關係而取得之各種補助費
    或給與，故保險經紀公司應以薪資支出列支，並依法併同員
    工薪資所得依率扣繳稅款。」。而永達公司對原告等員工之
    薪酬計算，係採獎金制度，以各項績效計算之個人薪酬及組
    織報酬，而組織報酬係以支應歸屬利潤中心之各項必要業務
    費用，故原告薪資所得為（一）個人薪酬及（二）組織報酬
    減除支應歸屬利潤中心之各項必要費用後餘額，二項之合計
    數。永達公司所訂業務發展費用報核辦法第4 條，即規定組
    織報酬之40% 即為業務發展費用（見本院卷第249 頁）。本
    件原告93年度所得淨額即係以績效計算之個人薪酬及組織報
    酬，再扣除必要費用計算而得。系爭車輛租金應屬交通費，
    為利潤中心之必要費用之一，非屬保險業務員之薪資所得，
    且永達公司係先行扣除後才將淨額支付原告，並非先給付原
    告後，再行扣取。依前揭函釋意旨，此部分非屬原告薪資，
    且如此計算方符綜合所得稅所採之現金收付制云云。惟查，
    有關原告93年度薪資項目，經原告以證8 之圖表予以表列（
    見本院卷第281 頁），該圖表係表彰原告93年度之薪資所得
    ，惟原告就所列之「組織報酬」之金額未提出佐證以證明該
    組織報酬為真，故該表列情形已難為佐證。又查，縱認永達
    公司自始即於業務發展費用報核辦法規定具備資格之員工可
    以核銷其發展費用，惟依該項辦法規定，業務發展費係依其
    「當工作月」管轄人員之FYC 達成率，享有不等之營運基金
    額度，另以組織報酬中提撥40% 為業務發展費用規定可知，
    該公司處經理級人員之業務發展費用，係以「當月」達成率
    ，而有不等之額度即屬變動性質，而系爭汽車租金卻是自93
    年3 月11日起，每月定額給付24期，永達公司及原告，何以
    可知自租約日後，每月自組織報酬提撥40% 可核銷業務發展
    費用額度，足以支付系爭租金？原告復稱該額度僅係一參考
    標準，仍以實際發生數為主云云，則前揭業務發展費用報核
    辦法之規定有何必要？又縱業務發展費應以實際發生金額為
    準，惟永達公司及原告仍無法預測各月份組織報酬所得是否
    足以支應當月之包括車輛租金之業務發展費，乃原告所提出
    之證8 所表列之93年2 、5 、6 、8 、10月之組織報酬均不
    足以支應當月之業務發展費用及租金，足證原告上開主張不
    合常理，難以採信。再查，況原告主張永達公司訂有「業務
    發展費用報核辦法」一節，從未見原告於復查、訴願中主張
    ，即連吳文永自己亦未在偵查中提及，此見諸復查理由、訴
    願理由及不起訴處分書即明，乃迄至本院訴訟中始以98年11
    月18日書狀為此主張。姑不論該項辦法是否為因應本件訴訟
    事後所製，原告提出上開辦法無非呼應前開財政部及北市國
    稅局公函內所指營業員為招攬業務而發生之郵電、交通費，
    應屬保險公司之營業費用之重要論述，惟查上開函釋內容之
    重點在於得列為營業費用之各項支出均需與保險公司之營業
    有關，且應依查核準則第2 節有關各項費用之查核之相關規
    定檢具核實認定，本件原告徒引公司內規，套用上開公函，
    指每月租金54,500元之定額支出為具交通費性質之營業費用
    ，惟始終未具體證明何以該筆租金為其業務員招攬業務所必
    要之交通費？何以一次定期租賃特定車輛長達2 年？又何以
    於租期期間不問汽車折舊，租金金額前後一致，完全悖離治
    理公司應撙節支出以增加利潤之方向？更遑論如以永達公司
    出名為員工租車之租金總額而論，每月高達數佰萬元之交通
    費，何以為營業所必要？是以，原告上開主張，顯然背於常
    情，諉無可採。
  (七)原告末主張依稅務違章案件減免處罰標準第3 條第2 項規定
    及其修正理由之意旨，其已依任職公司開立之扣繳憑單申報
    ，且以給付總額悉數列報，難謂有何故意過失；又本件相關
    扣繳稅款之扣取、繳納及填報等義務之違反，已經台北市國
    稅局依法裁罰，被告即不應再就扣繳稅款部分計入漏稅額計
    算罰鍰，被告所為裁罰處分，違反行政罰法第24條規定「一
    行為不二罰」原則；又漏稅額之計算應依財政部73年9 月3
    日台財稅第59051 號函釋計算，亦即系爭所得已依法繳納之
    扣繳稅款應予減除，且被告於裁處同屬永達員工之林祺欽脫
    漏95年度綜合所得稅事件時，即予以扣除，本件未予扣除，
    違反平等原則云云。惟查：
    1.本件原告為系爭車輛之實質承租人，全程參與相關契約之
      訂定，並出具員工還款同意書同意租金自其每月應領薪資
      中扣除，其對於該租金原屬其薪資之一環自屬明白，而永
      達公司於本件帳載情形使原告當年度短報等同租金金額之
      薪資所得，原告對此結果自具有明知並有意使其發生之故
      意，已敘明於前。原告接獲永達公司開立之當年度扣繳憑
      單，對憑單上所載薪資所得乃已扣除租金之餘額，知之甚
      明，焉得以按扣繳憑單之記載申報薪資所得，即諉稱其無
      故意。
    2.又行政罰法第24條所指之「一行為不二罰」原則，係指一
      個行為違反數個行政義務時有其適用。原告所指永達公司
      負責人吳文永違反之扣繳義務，為所得稅法第89條、第11
      4 條第1 款所規定；而原告所違反者為同法第110 條之所
      得稅申報義務，二者構成要件不同，亦非一行為。原告主
      張，顯屬誤解。
    3.末按所得稅納稅義務人應於每年5 月1 日至5 月31日期間
      誠實辦理所得稅之結算申報，一旦有因故意或過失短漏情
      事發生，其違章行為即已該當，所漏稅額也告確定，其法
      律效果即為所得稅法第110 條所規定之「處以所漏稅額2
      倍以下之罰鍰」。永達公司就原告短漏部分之所得並未申
      報扣繳，乃迄臺北市國稅局於97年6 月13日以財北國稅中
      南綜所一字第0970213435號函通知永達公司補繳應扣未扣
      稅款並補報扣繳憑單（見原處分卷第28頁）後，該公司始
      予補繳稅款並補報扣繳憑單，惟係於調查基準日（臺北市
      國稅局96年4 月10日財北國稅審三字第0960217676號函請
      永達公司提示相關資料，見原處分卷第57頁）之後，該部
      分自無以扣除免罰之依據。至原告主張與本件案情相同之
      林祺欽95年綜合所得稅事件，被告於計算漏稅額時，乃以
      扣除系爭所得之扣繳稅額後之金額予以核定，本件未予扣
      除，有違平等原則一節，惟按「憲法之平等原則要求行政
      機關對於事物本質上相同之事件作相同處理，乃形成行政
      自我拘束，惟憲法之平等原則係指合法之平等，不包含違
      法之平等。故行政先例需屬合法者，乃行政自我拘束之前
      提要件，憲法之平等原則，並非賦予人民有要求行政機關
      重複錯誤之請求權」，最高行政法院93年判字第1392號判
      例意旨參照。經查本件計算漏稅額時，不得減除嗣後補予
      扣繳之稅款，已如前述，本件被告核課訴外人林祺欽一案
      如有前述原告主張之情事，乃屬錯誤之核定，揆諸前揭判
      例意旨，自難援為指摘被告裁處處分違反平等原則之比較
      。
五、綜上，原處分於法並無違誤，訴願決定予以維持，核無不合
    。原告訴請撤銷，為無理由，應予駁回。又本件為簡易訴訟
    事件，爰不經言詞辯論，逕為判決，併予敘明。
六、本件事證已明，兩造其餘攻擊防禦方法均於本件判斷不生影
    響，爰不一一贅述，併此敘明。
據上論結，本件原告之訴為無理由，爰依行政訴訟法第98條第1
項前段、第233 條第1 項、第236 條，判決如主文。
中    華    民    國    98    年    12    月   31     日
                        臺北高等行政法院第四庭
                                      法  官  李  玉  卿
上為正本係照原本作成。
本件以訴訟事件所涉及之法律見解具有原則性者為限，始得於本
判決送達後20日內向本院提出上訴狀並表明上訴理由，如已於本
判決宣示後送達前提起上訴者，應於判決送達後20日內補具上訴
理由（均按他造人數附繕本），且經最高行政法院許可後方得上
訴。
中    華    民    國    98    年    12    月   31     日
                                      書記官  陳  又  慈


司法院資訊處製作；財團法人民間司法改革基金會備份。
